臺灣臺北地方法院民事判決　　　　　　　 　96年度消字第1號
原　　　　告　丙○○
訴 訟 代理人　曾冠棋律師
被　　　　告　長虹建設股份有限公司
兼法定代理人　甲○○
被　　　　告　乙○○
共　　　　同
訴 訟 代理人　鍾開榮律師
上列當事人間損害賠償事件，本院於民國96年6月15日言詞辯論
終結，判決如下：
    主      文
原告之訴及假執行之聲請均駁回。
訴訟費用由原告負擔。
    事實及理由
一、原告主張：
（一）長虹公司於民國93年10月間於台北市○○段○○段21之2、
      3地號土地搭建樣品屋，推出「長虹春曉」預售屋建造工
      程，適原告及訴訟代理人曾冠棋律師前往參觀，銷售業務
      人員鮑素珍、李淑芬介紹並再三強調長虹公司為股票上市
      公司，信用卓越，該預售屋由其自行販賣，未委託代銷公
      司，房屋興建完成後大小規格即與樣品屋完全相同（僅隔
      間部分可以自行更改）。曾冠棋不疑有他，於93年10月23
      日與長虹公司簽訂買賣契約，約定價金新台幣（下同）2,
      140萬元（含車位價款300萬元），訂購A1棟7樓總面積61
      坪之房屋1戶，並已交付價款240萬元。嗣曾冠棋於94年1
      月4日至樣品屋丈量發現有異，要求鮑素珍轉告長虹公司
      提出正式的樣品屋尺寸，並於94年1月5日再度至現場丈量
      比對發現，尚有雨遮部分漏未計算，是樣品屋灌水面積達
      6坪多，若連公設合併計算，需總坪數約71坪之房屋，始
      能蓋出如樣品屋般大小之房屋，長虹公司顯係利用樣品屋
      虛構寬敞氣派之假象，欺矇消費者。是長虹公司銷售現場
      經理乙○○當場表示願意退錢，並表示在拆除樣品屋前會
      先通知曾冠棋，且在農曆年前不會拆除。詎乙○○於94年
      1月7日上午，竟欲拆除樣品屋以消滅不法事證，適曾冠棋
      途經工地發現即進入樣品屋，並報警處理，乙○○恐陪同
      曾冠棋前往之原告進入樣品屋共同揭發其不法事證，於原
      告剛跨入樣品屋之際，即用力將原告往外推，並同時以樣
      品屋之防火防爆精鑄鋼門壓退原告阻止其進入，致原告手
      臂遭乙○○以大門重關壓傷，受有右上臂瘀傷之傷害，若
      非疼痛抽回，必遭壓斷，而原告逃離之際，乙○○一路尾
      隨，亦構成妨害自由。是被告乙○○上開對原告之傷害及
      妨害自由行為，應負侵權行為損害賠償責任，爰依民法第
      184條第1項前段及第2項、第195條第1項之規定，請求乙
      ○○賠償精神慰撫金80萬元，而乙○○係長虹公司事發當
      時之員工，長虹公司自應依民法第188條之規定就乙○○
      侵害原告身體權行為負連帶侵權責任。又系爭樣品屋乃公
      眾得自由出入之場所，長虹公司拆除樣品屋時，未先知會
      消費者，亦未在明顯處樹立警告標示，且派乙○○施暴力
      湮滅不法罪證，侵害原告自由權並致原告成傷，爰依消費
      者保護法（下稱消保法）第7、51條、公司法第23條之規
      定，請求長虹公司及其公司負責人甲○○應連帶賠償原告
      精神損害80萬元及1倍之懲罰性違約金80萬元云云。
（二）並聲明：（1）被告長虹公司應給付原告40萬元，及自起
      訴狀繕本送達翌日起至清償日止，按年息5%計算之利息。
      （2）被告乙○○、長虹公司應連帶給付原告40萬元，及
      自起訴狀繕本送達翌日起至清償日止，按年息5%計算之利
      息。（3）被告甲○○、長虹公司應連帶給付原告160萬元
      ，及自起訴狀繕本送達翌日起至清償日止，按年息5%計算
      之利息。（4）願供擔保，請准宣告假執行。
二、被告辯稱：
（一）原告以相同之事實基礎對被告提起傷害、妨害自由等告訴
      ，經台灣士林地方法院檢察署以95年度偵續字第69號、94
      年度偵字第2962號、94年度偵字第10415號為不起訴處分
      ，並經台灣高等法院檢察署95年度上聲議字第4161號駁回
      再議；原告另提起傷害、妨害自由之自訴，亦分別經台灣
      士林地方法院95年度自字第43、44號判決不受理，足徵被
      告乙○○、甲○○對原告並無任何傷害、妨害自由等不法
      行為。系爭樣品屋及該工地均為私人產業，並非公眾得出
      入場所，原告無權進入，而樣品屋進行拆除工程中，為免
      意外發生，自應防止工程人員以外之人進入，被告乙○○
      意僅在防堵原告進入樣品屋內以免發生危險，並無任何傷
      害原告之故意或過失，亦得依民法第149條、150條之規定
      ，不負損害賠償之責等語。
（二）並聲明：（1）原告之訴及假執行之聲請均駁回。（2）如
      受不利之判決，願供擔保請准宣告免為假執行。
三、兩造不爭執之事實：
（一）被告乙○○於94年1月7日上午，為阻止原告進入系爭樣品
      屋而推擠原告。
（二）原告受有右上臂瘀傷之傷害。
四、得心證之理由：
    本件兩造所爭執之處，應在於被告長虹公司、甲○○是否應
    依消保法第7條之規定負損害賠償責任？被告乙○○有無因
    故意或過失不法侵害原告之權利或違反保護他人之法律之情
    事，而應依民法第184條第1項前段及第2項之規定負侵權行
    為責任？被告有無違反保護他人之法律之情事，而應依民法
    第184條第2項之規定負侵權行為責任？被告長虹公司是否應
    負連帶侵權責任？茲分述如下：
（一）被告長虹公司、甲○○是否應依消保法第7條之規定負損
      害賠償責任？
 １、 按「從事設計、生產、製造商品或提供服務之企業經營者
      ，於提供商品流通進入市場，或提供服務時，應確保該商
      品或服務，符合當時科技或專業水準可合理期待之安全性
      」、「商品或服務具有危害消費者生命、身體、健康、財
      產之可能者，應於明顯處為警告標示或緊急處理危險之方
      式」、「企業經營者違反前二項規定，致生損害於消費者
      或第三人時，應負連帶賠償責任。但企業經營者能證明其
      無過失者，法院得減輕其賠償責任」，消保法第7條定有
      明文。然消保法第7條所稱之商品、服務並非泛指一切與
      企業經營者有關聯之事業活動或機具設備，其應僅侷限於
      具有對價性、營利性之商業行為始屬之。蓋若非如此，企
      業經營者動輒得咎，不僅創意受到限制，市場自由經濟也
      將受到壓抑，而消保法也將架空民法體系之適用範圍。
 ２、 本件原告主張系爭樣品屋進行拆除工程之未通知消費者，
      且未設置警示標示之瑕疵，已違反消保法第7條第2項所稱
      之「應於明顯處為警告標示或緊急處理危險之方式」。惟
      查，本件長虹公司係房地產建商，所提供者乃其所建築之
      住宅商品，或有關住宅維護直接相關之服務，至於為供消
      費者選購預售屋時，因無成品實屋可供檢視而設置之樣品
      屋，乃屬臨時性搭建之性質，其興建或拆除工程如何進行
      ，並非該消費關係所重視，雖樣品屋開放供不特定之民眾
      進出，然該場所開放供人參觀之性質仍屬非具對價性、營
      利性之商業行為，此種非因消費關係所生之損害自無消保
      法之適用。若對建商提供樣品屋展示而衍生之拆除工程以
      無過失責任規範，則建商無償開放不特定民眾參觀，卻須
      承擔龐大不可預測風險，勢必導致建商放棄建造樣品屋場
      館展示，將不利消費者購屋時比較參考之機會，反而不能
      達到消保法第1條「保護消費者權益，促進國民消費生活
      安全，提升國民消費生活品質」之目的。從而，本件並無
      基於特別考量而適用消保法，則原告主張本件有消保法第
      7條之適用，為無理由。
（二）被告乙○○有無因故意或過失不法侵害原告之權利或違反
      保護他人之法律之情事，而應依民法第184條第1項前段及
      第2項之規定負侵權行為責任？
 １、 按侵權行為之成立，行為人必須該當「侵害他人權利」、
      「侵害行為係屬不法」、「被害人受有損害」、「侵權行
      為與被害人之損害間具有相當因果關係」、「須有故意或
      過失」、「侵權行為人須有責任能力」之要件，始足當之
      。
 ２、 經查，被告乙○○為本件預售屋之銷售現場經理，為原告
      所不爭執，足認乙○○就系爭樣品屋進行拆除作業時，對
      於該周邊安全措施之設置保管監督或對於防止損害之發生
      應具有相當之注意義務，因此自得就非相關工作人員之進
      出為合理之管制或以適當之方式排除之。本件原告雖辯稱
      於進入樣品屋之際，怪手已停工，無危險之可能，而遭乙
      ○○推擠並關上鐵門成傷云云；然查現場工作人員江建瑜
      於台灣士林地方法院檢察署94年度偵字第2962號案件偵查
      中結證：「（問：當天現場狀況如何？怪手是否已開始拆
      樣品屋？）當天要拆除樣品屋，我們在旁邊打包東西，怪
      手機器已開始拆樣品屋，情況很危險，拆除樣品屋的速度
      很快，那時打算要進去是一件很危險的事情」、「（問：
      乙○○與丙○○當時發生夾門的事情，你有親眼目擊嗎？
      ）我沒有看到，不過怪手機器開始挖的時候，牆壁及天花
      板隨時有倒塌的危險」等語（見該偵查卷第113頁），及
      參照原告起訴狀所述「不顧訴訟代理人曾冠棋已進入樣品
      屋中，喝令怪手司機卡緊拆、卡緊拆，怪手司機因恐如繼
      續施工釀成傷亡，才自動停止施工」（參起訴狀第5頁）
      等語及起訴狀所附照片（參原證10），足認原告欲進入樣
      品屋之際，系爭樣品屋已處於拆除狀態中。是乙○○為盡
      其善良管理人之注意義務，當有權防止無關第三人猝遭拆
      除現場工作物坍塌之危險，而其所為阻攔非工作人員之原
      告闖入樣品屋之行為，自有可能在其以鐵門阻止原告進入
      之推擠過程中，致原告受有手臂瘀傷，除此之外，並未刻
      意針對原告人身為攻擊或傷害行為，堪認該阻攔行為尚屬
      適當，核與侵權行為之不法要件未合。其並經台灣士林地
      方法院檢察署檢察官以94年度偵字第2962號、94年度偵字
      第10415號為不起訴處分，由台灣高等法院檢察署以95年
      度上聲議字第4161號駁回原告之再議確定，亦有上開不起
      訴處分書在卷足憑，並經本院調取上開卷宗核閱屬實。從
      而，被告乙○○前述行為，難認有不法侵害原告權利而構
      成侵權行為。
（三）被告有無違反保護他人之法律之情事，而應依民法第184
      條第2項之規定負侵權行為責任？
 １、 按違反保護他人之法律，致生損害於他人者，負賠償責任
      ，但能證明其行為無過失者，不在此限，民法第184 條第
      2 項定有明文。而此所謂保護他人之法律，係指保護他人
      為目的之法律，亦即一般防止危害他人權益或禁止侵害他
      人權益之法律而言（最高法院77年度台上字第1582號判決
      參照）。
 ２、 本件原告主張被告拆除工程之未通知消費者，且未設置警
      示標示，又指派乙○○為前開行為致原告成傷，已違反消
      保法第7、51條、公司法第23條等保護他人之法律云云，
      查上開規定雖有保護個人權利之意旨，但本件不適用消保
      法之規定，及乙○○對原告不構成侵權行為，業如前述，
      即難謂認被告有違反民法第184條第2項所謂保護他人法律
      之情事，依前揭規定，自不負民法第184條第2項之賠償責
      任。
（四）被告長虹公司是否應負連帶侵權責任？
      被告長虹公司之受僱人既不負侵權行為損害賠償責任，已
      如前述，則僱用人長虹公司自毋庸連帶負責。
五、綜上所述，原告依據侵權行為法律關係及消保法第7、51條
    、公司法第23條之規定請求如前揭聲明所述，即屬無據，應
    予駁回。原告受敗訴判決，其假執行之聲請即失所依據，應
    併予駁回。
六、本件事證已臻明確，兩造其餘之主張、陳述或攻擊、防禦方
    法經審酌後認均與判決結果不生影響，無庸逐一論述，併此
    敘明。
七、據上論結，本件原告之訴為無理由。爰依民事訴訟法第78條
    ，判決如主文。
中　　華　　民　　國　　96　　年　　6 　　月　　27　　日
　　　　　　　　　民事第六庭  法　官  蕭清清
以上正本係照原本作成。
如對本判決上訴，須於判決送達後20日內向本院提出上訴狀，並
依上訴利益繳納上訴費。
中　　華　　民　　國　　96　　年　　6 　　月　　27　　日
                              書記官　林秀娥
